臺灣新北地方法院刑事判決
110年度易字第337號
公  訴  人  臺灣新北地方檢察署檢察官
被      告  薛志宏


                    (現另案在法務部矯正署臺北監獄臺北分監執行中)
上列被告因違反洗錢防制法等案件，經檢察官提起公訴（109年
度偵字第39709號），被告於準備程序進行中就被訴事實為有罪
之陳述，經本院告知簡式審判程序之旨，並聽取被告與公訴人之
意見後，本院合議庭裁定由受命法官獨任進行簡式審判程序，判
決如下：
    主  文
薛志宏共同犯洗錢防制法第十四條第一項之洗錢罪，處有期徒刑
伍月，併科罰金新臺幣壹萬元，罰金如易服勞役，以新臺幣壹仟
元折算壹日。 
    事  實
一、薛志宏依其智識程度及生活經驗，可預見將自己之金融帳戶
    提供予不熟識之人使用，可能遭利用作為詐欺取財等財產犯
    罪匯入犯罪所得之工具，並可藉此隱匿該犯罪所得之去向，
    竟仍不違反其本意，與友人黃冠綸（業於民國109年9月19日
    死亡）共同意圖為自己不法之所有，基於詐欺取財、洗錢之
    犯意聯絡（無證據證明薛志宏知悉本件尚有黃冠綸以外之人
    參與犯罪，詳如下述），先由薛志宏於107年8月31日前之10
    7年間某日，將其所申辦之板信商業銀行股份有限公司樹林
    分行帳號00000000000000號帳戶（下稱本案板信銀行帳戶）
    之存摺及提款卡交與黃冠綸，並告以提款卡密碼。另由黃冠
    綸所屬之詐欺集團（下稱本件詐欺集團）成員於106年10月2
    日，以Line暱稱「王小姐」聯繫簡金明，向簡金明佯稱欲投
    資調整型內衣及香港建設公司，獲利可達1倍云云；又以資
    金調度為由，向簡金明借款，致簡金明陷於錯誤，依指示於
    107年9月6日匯款新臺幣（下同）40萬元至本案板信銀行帳
    戶內，薛志宏隨即依黃冠綸之指示，於同日前往板信銀行埔
    墘分行臨櫃提領現金40萬元後交付黃冠綸，以此方式製造金
    流之斷點，致無從追查前揭犯罪所得之去向，而掩飾或隱匿
    該犯罪所得。嗣簡金明察覺有異，報警處理，始循線查悉上
    情。
二、案經簡金明訴由新北市政府警察局永和分局移送臺灣新北地
    方檢察署檢察官偵查起訴 
    理  由
一、程序事項：
    按除被告所犯為死刑、無期徒刑、最輕本刑為3 年以上有期
    徒刑之罪或高等法院管轄第一審案件者外，於第一次審判期
    日前之準備程序進行中，被告先就被訴事實為有罪之陳述時
    ，審判長得告知被告簡式審判程序之旨，並聽取當事人、代
    理人、辯護人及輔佐人之意見後，裁定進行簡式審判程序，
    刑事訴訟法第273條之1第1項定有明文。本件被告薛志宏所
    犯係死刑、無期徒刑、最輕本刑為3年以上有期徒刑以外之
    罪，其於準備程序中就被訴事實為有罪之陳述，經本院告知
    簡式審判程序之旨，並聽取當事人之意見後，本院認宜進行
    簡式審判程序，爰依上揭規定裁定本件進行簡式審判程序。
二、實體事項：
  ㈠認定事實之理由及證據：
    訊據被告就前揭犯罪事實，於本院審理時坦承不諱，核與證
     人即告訴人簡金明於警詢、偵查中之指述大致相符（見108
    年度偵字第24140號卷【下稱偵卷】第12至13頁、第223頁）
    ，並有告訴人提出之玉山銀行匯款申請書1紙及與詐欺集團
    成員「王小姐」間之Line對話紀錄、板信商業銀行集中作業
    中心108年6月21日函文暨被告之開戶基本資料及交易明細各
    1份等在卷可稽（見偵卷第46頁、第51至63頁、第98至100頁
    ），足認被告具任意性且不利於己之自白，與上開事證彰顯
    之事實相符，而可採信。本件事證明確，被告犯行堪以認定
    ，應依法論科。
  ㈡論罪科刑：
    ⒈罪名：
      本件依卷內事證，僅足證明被告有提供本案板信銀行帳戶
      予黃冠綸使用、與黃冠綸聯絡領款及交付款項事宜，而無
      被告與黃冠綸以外之人聯繫，或被告就黃冠綸有與他人共
      同施行詐術等加重構成要件有所認識之證據資料，依「罪
      證有疑，利於被告」之採證法則，自應認被告所為僅係犯
      普通詐欺取財罪。又被告提領告訴人匯入本案板信銀行帳
      戶內之款項後，即將領得之現金交付黃冠綸而層層轉交，
      客觀上顯然足以切斷詐騙不法所得之金流去向，阻撓國家
      對詐欺犯罪所得之追查，且被告知悉其所為得以切斷詐欺
      金流之去向，足認其主觀上亦具有掩飾、隱匿該財產與犯
      罪之關聯性，以逃避國家追訴、處罰之犯罪意思。再本件
      「王小姐」詐騙告訴人，係犯刑法第339條第1項之罪，為
      洗錢防制法第3條第2款之特定犯罪，故被告提領詐欺贓款
      後再轉交黃冠綸之行為，係屬洗錢防制法第2條第2款之洗
      錢行為。是核被告所為，係犯刑法第339條第1項詐欺取財
      罪及洗錢防制法第2條第2款、第14條第1項之洗錢罪。公
      訴意旨雖漏未論敘洗錢防制法第2條第2款、第14條第1項
      之罪名，惟此與上揭詐欺罪有後述想像競合之裁判上一罪
      關係，為本件起訴效力所及，本院自得併予審理，且經本
      院告知被告該部分罪名（見本院110年度易字第337號卷【
      下稱本院卷】第182頁、第189頁），而無礙其防禦權之行
      使。
    ⒉共犯之說明：
      按共同正犯之意思聯絡，不限於事前有所協議，其於行為
      當時，基於相互之認識，以共同犯罪之意思參與者，亦無
      礙於共同正犯之成立（最高法院73年台上字第1886號刑事
      判例意旨參照）；若共同實施犯罪行為之人，在共同意思
      範圍內，各自分擔犯罪行為之一部，相互利用他人之行為
      ，以達其犯罪之目的，其成立不以全體均參與實施犯罪構
      成要件之行為為要件；參與犯罪構成要件之行為者，固為
      共同正犯；以自己共同犯罪之意思，參與犯罪構成要件以
      外之行為，或以自己共同犯罪之意思，事前同謀，而由其
      中一部分人實行犯罪之行為者，亦均應認為共同正犯，使
      之對於全部行為所發生之結果，負其責任。蓋共同正犯，
      於合同意思範圍內，組成一共犯團體，團體中任何一人之
      行為，均為共犯團體之行為，他共犯均須負共同責任，初
      無分別何一行為係何一共犯所實施之必要（最高法院88年
      度台上字第2230號、92年度台上字第2824號刑事判決意旨
      參照）。經查，本件固無證據證明被告直接對告訴人施用
      詐術，惟其係以自己犯罪之意思，分擔實施提供帳戶、提
      領款項並轉交黃冠綸之工作，而參與本件詐欺取財犯罪歷
      程不可或缺之重要環節，堪信被告與黃冠綸間就本案犯行
      互有犯意聯絡及行為分擔，應論以共同正犯。
    ⒊罪數：
      被告以一行為同時觸犯刑法第339條第1項詐欺取財罪及洗
      錢防制法第14條第1項之洗錢罪，為想像競合犯，應依刑
      法第55條規定，從一重之洗錢罪處斷。
    ⒋刑之加重、減輕事由：
　　　⑴薛志宏前因公共危險案件，經臺灣臺北地方法院以106年
        度交簡字第2291號判決判處有期徒刑3月確定，於107年
        3月19日易科罰金執行完畢等情，有臺灣高等法院被告
        前案紀錄表附卷為憑，是被告於5年以內故意再犯本件
        有期徒刑以上之罪，固為累犯，然參酌司法院釋字第77
        5號解釋之意旨，法院就符合累犯要件之被告，仍應以
        其是否有其特別惡性或對刑罰反應力薄弱等事由，妥適
        審酌被告所犯前後數罪間，關於前案之性質（故意或過
        失）、前案徒刑之執行完畢情形（有無入監執行完畢、
        是否易科罰金或易服社會勞動）、再犯之原因、兩罪間
        之差異（是否同一罪質、重罪或輕罪）、主觀犯意所顯
        現之惡性及其反社會性等情，綜合判斷各別被告有無因
        加重本刑致生所受刑罰超過其所應負擔罪責之情形，裁
        量是否加重最低本刑。經查，被告前案所犯公共危險罪
        ，與本案詐欺取財、一般洗錢罪之保護法益、罪質、犯
        罪類型均屬有異，尚難認被告有犯本罪之特別惡性或有
        何累犯立法意旨之刑罰反應力較薄弱，而有加重最低本
        刑之必要，因認量處如主文所示之刑度，已足反應其罪
        責，並達懲儆之效，故不依累犯加重其刑。
      ⑵按犯洗錢防制法第14條、第15條之罪，在偵查或審判中
        自白者，減輕其刑，同法第16條第2項定有明文。查被
        告就其負責提供帳戶並依指示提領款項後層轉其他成員
        之角色分工等客觀事實，於本院審理時均坦承不諱（本
        院卷第183頁、第192頁），應認被告就洗錢罪之主要構
        成要件事實於審判中有所自白，爰依洗錢防制法第16條
        第2項規定減輕其刑。
    ⒌量刑：
      爰以被告之責任為基礎，審酌其提供本案板信銀行帳戶予
      黃冠綸使用，並依黃冠綸指示提領告訴人遭詐騙而匯入之
      款項後交後交付黃冠綸層轉上游，不僅侵害告訴人之財產
      法益，同時增加檢警查緝及告訴人求償之困難，所為實有
      不該；兼衡其在本案犯罪中所扮演之角色及參與犯罪之程
      度、詐取款項金額，及其素行（見卷附臺灣高等法院被告
      前案紀錄表）、犯罪動機、目的、手段、教育程度、家庭
      與經濟狀況（見本院卷第193頁），暨其犯後於本院審理
      時坦承犯行，然迄今尚未與告訴人達成和解，賠償告訴人
      所受損失等一切情狀，量處如主文所示之刑，並就併科罰
      金部分諭知易服勞役之折算標準，以示處罰。
  ㈢沒收之說明：
    ⒈按洗錢防制法於105年12月28日修正，於106年6月28日生效
      施行，其中第18條修正為「犯第14條之罪，其所移轉、變
      更、掩飾、隱匿、收受、取得、持有、使用之財物或財產
      上利益，沒收之；犯第15條之罪，其所收受、持有、使用
      之財物或財產上利益，亦同（第1項）。以集團性或常習
      性方式犯第14條或第15條之罪，有事實足以證明行為人所
      得支配之前項規定以外之財物或財產上利益，係取自其他
      違法行為所得者，沒收之（第2項）。對於外國政府、機
      構或國際組織依第21條所簽訂之條約或協定或基於互惠原
      則，請求我國協助執行扣押或沒收之案件，如所涉之犯罪
      行為符合第3條所列之罪，不以在我國偵查或審判中者為
      限（第3項）。」，而關於犯罪行為人犯洗錢防制法第14
      條之罪，其所掩飾之財物本身僅為洗錢之標的，難認係供
      洗錢所用之物，故洗錢行為之標的除非屬於前置犯罪之不
      法所得，而得於前置犯罪中予以沒收者外，既非本案洗錢
      犯罪之工具及產物，亦非洗錢犯罪所得，尤非違禁物，自
      應依上開第18條第1項前段規定予以宣告沒收。且此規定
      係採義務沒收主義，祇要合於前述規定，法院即應為相關
      沒收之諭知，然該洗錢行為之標的是否限於行為人者始得
      宣告沒收，法無明文，實務上一向認為倘法條並未規定「
      不問屬於犯罪行為人與否均沒收」時，自仍以屬於被告所
      有者為限，始應予沒收。經查，被告雖有臨櫃提領40萬元
      ，然被告於本案中係負責提領款項後，隨即將款項交付黃
      冠綸，對該等款項已無事實上之管領權，自難認告訴人匯
      入本案板信銀行帳戶內之款項即被告犯洗錢罪之標的而為
      被告所有，自無庸依洗錢防制法第18條第1項前段規定宣
      告沒收。
    ⒉至本件被告固將其板信銀行帳戶交付他人遂行詐欺取財之
      犯行，惟依卷內事證，尚無積極證據足認被告有因交付帳
      戶而取得任何不法利益，自不生利得剝奪之問題，亦不須
      就正犯所獲得之犯罪所得負沒收、追徵之責。從而，即無
      宣告沒收其犯罪所得之適用，併予指明。
據上論斷，應依刑事訴訟法第273條之1第1項、第299條第1項前
段，洗錢防制法第14條第1項、第16條第2項，刑法第11條前段、
第28條、第339條第1項、第55條、第42條第3項，刑法施行法第1
 條之1第1項，判決如主文。
本案經檢察官謝奇孟偵查起訴，由檢察官顏汝羽到庭實行公訴。
 
中　　華　　民　　國　　111 　年　　2 　　月　　16　　日
                  刑事第七庭  法　官  劉思吟
上列正本證明與原本無異。
如不服本判決應於收受送達後20日內向本院提出上訴書狀，並應
敘述具體理由；其未敘述上訴理由者，應於上訴期間屆滿後20日
內向本院補提理由書（均須按他造當事人之人數附繕本）「切勿
逕送上級法院」。
                              書記官  廖俐婷 
中　　華　　民　　國　　111 　年　　2 　　月　　18　　日
附錄本案論罪科刑法條全文：
洗錢防制法第14條：
有第二條各款所列洗錢行為者，處7 年以下有期徒刑，併科新臺
幣5 百萬元以下罰金。
前項之未遂犯罰之。
前二項情形，不得科以超過其特定犯罪所定最重本刑之刑。
中華民國刑法第339條：
意圖為自己或第三人不法之所有，以詐術使人將本人或第三人之
物交付者，處5 年以下有期徒刑、拘役或科或併科50萬元以下罰
金。
以前項方法得財產上不法之利益或使第三人得之者，亦同。
前二項之未遂犯罰之。